【裁判字號】    98,消債更,114
【裁判日期】    980225
【裁判案由】    更生事件
【裁判全文】
臺灣士林地方法院民事裁定           98年度消債更字第114號
債  務  人  甲○○○○○○
上列債務人因聲請更生事件，聲請保全處分，本院裁定如下：
    主  文
聲請駁回。
    理  由
一、按法院就更生之聲請為裁定前，得因利害關係人之聲請或依
    職權，以裁定為保全債務人財產，限制債務人履行債務、債
    權人行使債權，及停止對於債務人財產強制執行程序之保全
    處分，消費者債務清理條例第19條第1 項第1 款、第2 款及
    第3 款固有明文。惟保全處分，係於法院就更生之聲請為裁
    定前，為防杜債務人之財產減少，維持債權人間之公平受償
    ，及使債務人有重建更生之機會，始有保全處分之必要，此
    觀諸消費者債務清理條例第19條立法說明即明。
二、聲請意旨略以：伊因財務困難，有不能清償債務之情事，業
    已提出更生聲請於本院審理中。然伊薪資債權現遭債權人三
    信商業銀行聲請本院強制執行中，致債務人每月薪資債權3
    分之1 遭扣押，為防杜債務人財產減少，維持債權人間之公
    平受償，及確保債務人經濟生活之重建，爰聲請停止本院98
    年司執字第4489號強制執行程序（下稱系爭執行程序），及
    限制債權人對債務人行使債權、催收、假扣押、起訴或為與
    起訴有同一效力之行為之保全處分等語。
三、經查，關於債務人財產之保全，係以債務人為對象，限制其
    處分財產之保全，並非限制債權人對債務人財產行使權利，
    此顯非債務人聲請本件保全處分之目的，債務人此項聲請，
    顯有誤解。次查，依債務人提出之財產及所得資料，除其於
    內政部警政署保安警察第一總隊任職之薪資債權每月為新臺
    幣（下同）6 萬7360元，及郵局帳戶存款3044元外，別無其
    他可供執行之財產，債務人復已無法履行債務，始向本院聲
    請更生，足見債權人應無從於強制執行程序外，因行使債權
    而受償。且他債權人如認有必要，非不得於系爭執行程序併
    案聲請強制執行，就債務人每月薪資債權三分之一範圍內，
    按債權比例公平受償。換言之，債權人僅得就上開薪資債權
    中，於維持債務人及其共同生活親屬生活所必需以外部分為
    強制執行，並按比例公平受償。故於本院裁定開始更生前，
    難認有為保障債權人公平受償，而停止系爭執行程序之必要
    。況以債務人每月薪資債權僅6 萬7360元觀之，債權人於保
    全處分至多120 日之期間內，執行可得受償之金額甚微，停
    止系爭執行程序，對於維持債權人間公平受償亦無助益。又
    債權人於債務人開始更生前，循訴訟、非訟程序取得執行名
    義，僅為債權存否及數額之確認，於債務人之重建更生均不
    生影響。再參諸強制執行法第122 條規定意旨，債務人對於
    第三人之薪資債權，本即限於非債務人及其共同生活之親屬
    所必需者，始得強制執行，若債務人及其共同生活親屬因系
    爭執行程序而無法維持基本生活，亦應循強制執行法第12條
    第1 項規定聲明異議，系爭執行程序實不致造成債務人及其
    共同生活親屬無法維持基本生活，要無阻礙債務人重建更生
    之機會。另債務人僅泛稱系爭執行程序將影響任職單位對員
    工之觀感，有喪失工作之虞，惟未能提出具體事證，自難採
    信。是故，揆諸首開說明，難認有為保障債權人公平受償，
    及債務人重建更生機會，而限制債權人行使債權、催收、假
    扣押、起訴或為與起訴有同一效力行為，及停止對債務人財
    產強制執行程序之必要。從而，債務人聲請保全處分，於法
    即有未合，應予駁回，爰裁定如主文。
中    華    民    國    98    年    2     月    25    日
                  民事第三庭  法      官  鍾任賜
上為正本係照原本作成。
如不服本裁定，應於裁定送達後10 日內，以書狀向本院提出抗告
，並繳納抗告費新臺幣1千元。
中    華    民    國    98    年    2     月    25    日
                              書  記  官  朱亮彰


司法院資訊處製作；財團法人民間司法改革基金會備份。
